【裁判字號】    99,審易,1573
【裁判日期】    990430
【裁判案由】    詐欺
【裁判全文】
臺灣高雄地方法院刑事判決            99年度審易字第1573號
公  訴  人  臺灣高雄地方法院檢察署檢察官
被      告  甲○○
上列被告因詐欺案件，經檢察官聲請以簡易判決處刑（98年度偵
字第32278 號），本院認不應以簡易判決處刑，改依通常程序審
理，判決如下：
    主  文
本件免訴。
    理  由
一、公訴意旨略以：被告甲○○明知國內社會上層出不窮之詐騙
    集團或不法份子為掩飾其不法行徑，避免執法人員之追究及
    處罰，經常利用他人之行動電話門號掩人耳目，在客觀上可
    以預見一般取得他人行動電話門號使用之行徑，常與行財產
    犯罪有密切關連，竟以縱有人持其存款帳戶及手機門號作為
    詐騙之犯罪工具，亦不違其本意之幫助詐欺犯意，於民國98
    年5 月30日，在高雄縣大寮鄉○○路「威寶電信」門市，申
    請0000000000號行動電話門號後，復於不詳之時日，在高雄
    縣大寮鄉○○路上友人所開設之檳榔攤，以新臺幣（下同）
    1000元代價將前開行動電話門號，售予真實姓名年籍不詳綽
    號「石頭」之成年人及其所屬之詐欺集團成員使用。嗣於同
    年6 月2 日，該詐欺集團成員於「來來」就業快訊刊登應徵
    司機之不實訊息，楊敦仁於同日某時許，為謀職，見上開就
    業訊息，經以報載楊智圍（另行偵結）申設之0000000000行
    動電話門號及被告甲○○申設之上開0000000000行動電話門
    號與刊登徵人訊息之不詳年籍姓名自稱「阿峰」之成年男子
    聯繫後，因需提供帳戶予對方以為應徵工作使用，楊敦仁不
    疑有他致陷於錯誤，復於翌日13時許，在高雄市○○區○○
    路與三多路口，依「阿峰」之指示將其於台新商業銀行北高
    雄分行申設帳號000-00000000000000號帳戶之存摺及身分證
    影本、提款卡交予真實姓名年籍不詳之詐欺集團成員。俟該
    集團成員於取得上開帳戶資料後，旋於同日21時30分許，以
    0000000000號電話聯繫被害人莊佩怡，假藉永豐銀行行員名
    義，佯稱其於momo電視購物台購物發生匯款錯誤，被害人莊
    佩怡不疑有他致陷於錯誤，於同日22時33分許，在高雄縣岡
    山鎮○○路95號前之提款機，依指示將10萬元存入上開帳戶
    ，因認被告涉犯刑法第30條第1 項、第339 條第1 項之幫助
    詐欺取財罪嫌等語。
二、按案件曾經判決確定者，應諭知免訴之判決，並得不經言詞
    辯論為之，刑事訴訟法第302 條第1 款、第307 條分別定有
    明文。次按此項訴訟法上所謂一事不再理之原則，關於實質
    上一罪或裁判上一罪，均有其適用，此有最高法院60年度臺
    非字第77號判例意旨可資參照。
三、經查：
  (一)被告甲○○前被訴於98年6 月1 日，在高雄縣大寮鄉○○路
    南側吉祥加油站附近之「車頭檳榔攤」，以1000元代價將其
    向「威寶電信」申辦之0000000000行動電話門號交付予姓名
    年籍不詳綽號「石頭」之成年男子，提供詐騙集團成員使用
    ，而詐騙集團成員於98年6 月4 日在自由時報上刊登「誠徵
    司機，中晚班男女不拘數名，備機車，0000-000000 」，致
    使余慶龍於同年月5 日撥打前揭甲○○申請之門號應徵司機
    工作，該詐騙集團成員隨即利用機會，向余慶龍佯稱需提供
    郵局存摺影本、提款卡、履歷表等物，始能獲得錄取，致使
    余慶龍誤信為真，於同年月6 日19時許，在高雄市苓雅區○
    ○○路與自強路口，將屏東新園郵局帳號00000000000000號
    之帳戶存摺影本、提款卡、履歷表等物，交予同案被告邱建
    智收受，待離去後上開詐騙集團某不知名成員復以電話向余
    慶龍騙得提款卡之使用密碼，並利用上開帳戶作為詐取財物
    之用。嗣被害人陳琬文於98年6 月8 日20時許，在臺中市南
    屯區嶺東科技大學附近租屋處，詐騙集團某不知名女子成員
    即假借MOMO 購 物台人員，撥打電話予被害人陳琬文，向被
    害人佯稱：網路購物金額有問題，稍後會有中國信託商業銀
    行人員與其聯絡，隨後詐騙集團某不知名男子成員即以電話
    告知前開網路購物分期付款作業有誤云云，致使被害人陳琬
    文陷於錯誤，於同日21時55分許，至臺中市○○區○○路1
    段1064號之合作金庫銀行自動櫃員提款機，從第一商業銀行
    帳戶轉帳匯款22369 元至余慶龍上開帳戶乙案( 下稱前案)
    ，業經臺灣高雄地方法院檢察署檢察官以98年度偵字第2200
    2 號、第23763 號提起公訴，復經本院以99年度審易字第39
    號判決處拘役40日，被告甲○○部分並於99年2 月26日確定
    一情，有上開起訴書、刑事判決書、臺灣高等法院被告全國
    前案紀錄表及本院公務電話紀錄各1 份在卷可稽。
  (二)而觀諸本案與前揭確定判決認定之事實，均係被告交付0000
    000000行動電話門號予真實姓名年籍不詳綽號「石頭」之成
    年男子，幫助該成年男子及其所屬詐騙集團為詐欺犯行，且
    被告所陳述之交付時間、地點均極其雷同，亦陳稱其僅有交
    付1 次( 見本院訊問筆錄第2 頁) ，又前後案之詐欺手法均
    極為相似，堪認係同一詐欺集團所為，故應認被告係一次交
    付上開門號予同一詐欺集團使用。被告以一交付門號之行為
    幫助詐欺集團詐得數被害人之財物，係以一行為觸犯數罪名
    ，為同種想像競合犯。揆諸上開說明，本案與前案係屬裁判
    上一罪之同一案件，故本案自為前開確定判決效力所及，爰
    不經言詞辯論，逕諭知免訴之判決。
據上論斷，應依刑事訴訟法第452 條、第302 條第1 款、第307
條，判決如主文。
中    華    民    國    99    年    4     月    30    日

                  刑事第三庭    審判長  法  官  黃宗揚
                                        法  官  郭任昇
                                        法  官  謝琬萍
以上正本證明與原本無異。
如不服本判決應於收受送達後10日內向本院提出上訴書狀，並應
敘述具體理由；如未敘述上訴理由者，應於上訴期間屆滿後20日
內向本院補提理由書（均須按他造當事人之人數附繕本）「切勿
逕送上級法院」。
中    華    民    國    99    年    4     月    30    日
                                        書記官   張義龍

司法院資訊處製作；財團法人民間司法改革基金會備份。
